【裁判字號】    90,交訴,22
【裁判日期】    900327
【裁判案由】    公共危險
【裁判全文】
臺灣板橋地方法院刑事判決                            九十年度交訴字第二二號
    公訴人  臺灣板橋地方法院檢察署檢察官
    被  告  甲○○
右列被告因公共危險案件，經檢察官提起公訴（八十九年度偵字第二一九三八號），
本院判決如左：
    主  文
甲○○服用酒類，不能安全駕駛動力交通工具而駕駛，處有期徒刑陸月。又駕駛動力
交通工具肇事，致人受傷而逃逸，處有期徒刑捌月。應執行有期徒刑壹年貳月。緩刑
參年。
    事  實
一、甲○○明知汽車駕駛人飲用酒類後，吐氣酒精含量超過每公升○‧二五毫克者，
    不得駕駛動力交通工具，竟於民國八十九年十一月二十五日晚間十時許至翌日凌
    晨零時三十分許，在臺北縣板橋市○○○路「好樂迪ＫＴＶ」飲用伏特加烈酒達
    半瓶，已達酒醉不能安全駕駛動力交通工具之程度，卻仍執意駕駛車號Ｔ三─九
    二七０號自用小客車，由臺北縣板橋市往土城市方向行駛，於凌晨零時五十分許
    ，途經板橋市○○○路與貴興路交叉路口欲左轉貴興路時，應注意汽車行至交叉
    路口時，轉彎車應讓直行車先行，且在市區道路之行車速度不得超過時速四十公
    里，及應遵守標線不得逆向行駛等規定，竟疏未注意即貿然以時速約六０公里之
    車速，提前越入對向車道左轉，適有陳偉仁騎乘車號ＷＳＵ─一三七號輕機車由
    對向直行而來，因閃避不及遭甲○○自用小客車右前方撞擊，致陳偉仁人車倒地
    受有左側股骨粉碎性骨折、右側大腿穿刺傷等傷害（過失傷害部分業據陳偉仁撤
    回告訴，經臺灣板橋地方法院檢察署檢察官於八十九年十二月二十日以八十九年
    度偵字第二一九三八號處分不起訴在案）。甲○○肇事後未下車查看，亦未將陳
    偉仁送醫，反因畏罪心虛而另行起意，駕駛前開自用小客車逃逸，經其他駕駛人
    自後追至板橋市○○街與府中路口將其攔下，並報警查獲，嗣經警測試其吐氣所
    含酒精濃度高達每公升０‧七毫克。
二、案經臺北縣警察局板橋分局報請臺灣板橋地方法院檢察署檢察官偵查起訴。
    理  由
一、訊據被告甲○○對其於前揭時地酒後駕車之事實，固坦承不諱，惟矢口否認有何
    肇事逃逸之故意，辯稱：伊於八十九年十一月二十五日晚間十時許至翌日凌晨零
    時三十分許，在臺北縣板橋市○○○路「好樂迪ＫＴＶ」約喝半瓶伏特加酒後開
    車載友人蔡雅惠往土城方向行駛，當時伊之車速約四、五十公里，行至南雅南路
    左轉貴興路時，並未感覺撞到被害人機車，故路口無煞車痕，伊喝太多酒迷迷糊
    糊，且車內音響聲音很大，不知發生車禍，伊行駛至板橋市○○街與府中路時，
    被路人攔下告訴伊其撞到人時，伊才知道云云。
二、然查前揭事實，業據被害人陳偉仁於本院審理時指述甚詳稱：伊當時要去南雅夜
    市，直行至南雅南路與貴興路口時，被告開車從對向直接彎過來，撞擊點在路口
    中央，伊係行駛在慢車道上，被告很快就撞過來伊閃避不及等語（見本院九十年
    三月十三日審判筆錄）。又現場目擊證人乙○○於警訊時及偵審中結證稱：車禍
    發生前伊駕駛計程車由板橋往土城方向行駛，被告駕駛Ｔ三─九二七０號自用小
    客車從板橋市○○○路板橋夜市起便在伊前方行駛，車速很快，行至南雅南路二
    段時更逆向行駛，車速約六十公里以上，至南雅南路與貴興路交叉路口左轉貴興
    路時，撞及對向駛來之輕機車，致機車騎士整個人彈出去後墜地，輕機車車頭全
    毀，撞擊聲音很大，肇事後被告雖有減速並欲停下，但卻未下車查看或協助傷者
    送醫，不知何故又快速駛離現場，當時行進方向係綠燈，伊車距被告之車約三部
    自用小客車之距離，被告肇事逃逸時，後方有二輛營業小客車追上去，路人也有
    在喊等語（見偵查卷第十二頁背面至第十三頁、本院九十年三月十三日審判筆錄
    ）。二人互核所述相符。此外並有臺北縣警察局八十九年十一月二十六日北縣交
    警字第C00000000號、第C00000000號舉發違反道路交通管理事件通知單影本各一
    紙、肇事現場草圖、道路交通事故調查報告表各一份、車損照片四幀附卷可稽。
    而被害人陳偉仁因遭被告自用小客車撞擊，致受有左側股骨粉碎性骨折、右側大
    腿穿刺傷等傷害，復有亞東醫院八十九年十一月二十六日出具之診斷證明書一紙
    在卷可參。
三、次查證人即當時被告車內乘客蔡雅惠於警訊時亦指稱：事故前有勸被告不可酒後
    駕車，但被告執意要開等語（見偵查卷第十六頁）。又被告肇事後於八十九年十
    一月二十六日凌晨一時五十二分許，經警測試其吐氣之酒精濃度，每公升達０‧
    七毫克(0.7MG/L)， 繼於當日清晨五時五十五分許再度測試結果，其吐氣之酒精
    含量，每公升仍有０‧二四毫克(0.24MG/L)。其於當日凌晨二時許，接受汽機車
    駕駛人酒後測試觀察結果，有腳步不穩、語無倫次、含糊不清、意識模糊、呆滯
    木僵、多話等現象，經警判定其已達酒後不能安全駕駛之程度，有臺北縣警察局
    板橋分局後埔派出所酒精測試值二紙、及測試觀察紀錄表一紙在卷足憑。再參酌
    美國、德國等國家之認定標準，對於酒精濃度呼氣已達每公升０‧五五毫克(0.5
    5MG/L)或血液濃度達百分之０‧一一以上者，肇事率為一般正常人之十倍，酒精
    濃度呼氣達每公升０‧八五毫克(0.85MG/L)或血液濃度達百分之０‧一七以上者
    ，肇事率為正常人之五十倍，本案被告肇事後接受吐氣所含酒精濃度之測試結果
    ，數值竟高達每公升０‧七毫克，顯已逾「不能安全駕駛」之標準甚多（以上研
    究數據有法務部八十八年五月十八日法檢字第○○一六六九號函可參），俱證其
    於肇事前駕車時，已達酒醉且不能安全駕駛動力交通工具之程度甚明。
四、按汽車駕駛人飲酒後其吐氣所含酒精成分超過每公升０‧二五毫克以上者，不得
    駕車。行車速度在市區道路不得超過時速四十公里。汽車行至交叉路口時，轉彎
    車應讓直行車先行。及駕駛人駕駛汽車應遵守道路交通標誌標、標線、號誌之指
    示。道路交通安全規則第一百十四條第二款、第九十三條第一項第一款、第一百
    零二條第一項第六款、第九十條分別定有明文。本件依卷附道路交通事故調查表
    之警繪現場圖顯示，肇事地點為市區道路○○○路口、慢車道、路面乾躁無缺陷
    、夜間有照明、視距良好、行車管制號誌正常為早開二時相、有適當標誌、速限
    四十公里，被告本應注意上開規定，而依當時情形，又無不能注意之情事，竟疏
    於注意，酒後雖已達不能安全駕駛之程度，卻仍執意駕駛車輛，於行至交岔路口
    欲左轉時提前進入來車車道，復未減速並讓直行車先行，致撞及對向而來由被害
    人騎乘之輕機車肇事。而肇事後核對現場跡證及卷附車損照片情形，被告所駕駛
    之自用小客車右前保險桿裂痕，右前輪葉子板及引擎蓋凹陷，被害人陳偉仁所騎
    機車車頭全毀，依此研判，被告駕駛自用小客車，在肇事地點未注意讓對向來車
    先行，即搶先超速左轉，撞及被害人機車，應係本件肇事原因，至被害人陳偉仁
    駕駛輕機車在慢車道正常行駛中，因突發事件煞閃不及遭被告車撞擊，應無肇事
    因素。被害人因本件車禍致傷，與被告之過失行為間顯有相當因果關係。再依本
    件車禍發生後之車損狀況觀之，當時撞擊力非輕，且前開證人乙○○亦證稱被告
    肇事後雖有減速欲停下之動作，但不知何故又快速駛離現場等語，是被告前揭所
    辯否認知悉發生車禍一節，顯難採信，其肇事致人受傷後未停留事故現場救護傷
    患，卻因畏罪心虛而另行起意駕車逃逸，至為灼然，綜上事證明確，被告犯行堪
    予認定。
五、核被告甲○○所為，係犯刑法第一百八十五條之三服用酒類不能安全駕駛動力交
    通工具而駕駛罪，及同法第一百八十五條之四駕駛動力交通工具肇事致人受傷而
    逃逸罪。其所犯上開二罪名間，犯意各別，行為互殊，應予分論併罰。又刑法第
    一百八十五條之四係同法第二百九十四條第一項遺棄罪之特別規定，應優先適用
    ，是本件被告肇事致人受傷後駕車逃逸部分即無同法第二百九十四條第一項遺棄
    罪之適用（最高法院八十八年度台上字第七三九六號判決參照），附此敘明。之
    按汽車駕駛人飲酒後駕車，將降低對光線之適應能力，削弱其對於路況及車前狀
    況辨識之正確性，亦使神經反應遲鈍，致使駕駛人無法適切地操控車輛，因此酒
    後駕車在道路上行駛，對一般往來之公眾及駕駛人自身皆具有高度危險性，此為
    智識健全之人所可認識者，酒後不應駕車之觀念，復已透過學校教育、政令宣導
    及各類媒體廣為介紹傳達各界週知多年，被告對於酒後不能駕車，及酒醉駕車之
    危險性，應難諉為不知，詎其猶於酒後不能安全駕駛之狀態下駕車，漠視其他用
    路人生命、財產安全，已甚為可訾，肇事後不思救助被害人，反逃逸離去，更值
    非難，爰審酌被告酒後駕車，其犯罪之手段、知識程度、犯罪後尚能與被害人就
    過失傷害部分達成和解（見偵查卷附和解書），並經被害人就過失傷害部分撤回
    告訴等一切情狀，分別量處如主文所示之刑，並定其應執行之刑，以示懲儆。末
    查被告前未曾受有期徒刑以上刑之宣告，有臺灣高等法院被告全國前案紀錄表一
    紙在卷可查，其因過失致罹刑典，本院認經此教訓，應知警惕，而無再犯之虞，
    因認所宣告之刑，以暫不執行為適當，爰審酌其過失之程度併宣告緩刑三年，以
    啟自新。
據上論結，應依刑事訴訟法第二百九十九條第一項前段，刑法第一百八十五條之三、
第一百八十五條之四、第五十一條第五款、第七十四條第一款，判決如主文。
本案經檢察官李吉祥到庭執行職務。
中      華      民      國      九  十    年    三    月    二 十 七    日
                                          臺灣板橋地方法院交通法庭
                                              法  官    談      虎
右正本證明與原本無異。
如不服本判決，應於判決送達後十日內，向本院提出上訴狀。
                                              書記官    陳  君  偉
中      華      民    國      九  十    年    三    月    二 十 七    日
附錄本案論罪科刑法條全文
刑法第一百八十五條之三
服用毒品、麻醉藥品、酒類或其他相類之物，不能安全駕駛動力交通工具而駕駛者，
處一年以下有期徒刑、拘役或三萬元以下罰金。
刑法第一百八十五條之四
駕駛動力交通工具肇事，致人死傷而逃逸者，處六月以上五年以下有期徒刑。


司法院資訊處製作；財團法人民間司法改革基金會備份。
